臺灣臺南地方法院柳營簡易庭民事裁定
110年度營訴聲字第4號
聲  請  人
即原    告  王振南  
訴訟代理人  陳進長律師
相  對  人
即被    告  王振瑞  
            欣鴻建設股份有限公司

上一人  之
法定代理人  王興隆  
相  對  人
即被    告  王守玄  
            馬榮霙  
            金筠婕  
上列當事人間請求分割共有物事件（本院110年度營簡字第361號
），聲請許可為訴訟繫屬事實之登記，本院裁定如下：
    主  文
聲請駁回。
    理  由
一、聲請意旨略以：聲請人即原告就兩造共有坐落臺南市○○區○○
    段000○0○000地號土地（下稱系爭土地。原起訴請求同段338
    地號土地併予分割，嗣經聲請人於民國110年11月24日具狀
    撤回此部分請求，見本院110年度營簡字第361號卷第190頁
    ）提起分割共有物訴訟，現由本院以110年度營簡字第361號
    受理在案。因原共有人即相對人許天興、許天誠、許富凱、
    許木松、許獻升、許淑美均將系爭土地應有部分移轉予相對
    人即被告欣鴻建設股份有限公司、王守玄、馬榮霙、金筠婕
    ，為避免分割訴訟期間，系爭土地再遭移轉予第三人徒增困
    擾，爰依民事訴訟法第254條第5項規定，請求就系爭土地為
    訴訟繫屬事實之登記等語。
二、適用之法規及相關裁判、法理意旨：
　㈠按訴訟標的基於物權關係，且其權利或標的物之取得、設定
    、喪失或變更，依法應登記者，於事實審言詞辯論終結前，
    原告得聲請受訴法院以裁定許可為訴訟繫屬事實之登記，民
    事訴訟法第254條第5項定有明文。本條項之立法，旨在防免
    因當事人恆定原則，受讓訴訟標的法律關係之第三人受判決
    效力所及致生不利，暨減少實體法上因信賴登記而產生紛爭
    ，乃以公示制度揭示訴訟繫屬之事實，使欲受讓該權利或標
    的物之第三人有知悉訴訟繫屬機會，據為判斷是否受讓，以
    維法秩序之安定。
　㈡惟為避免過度影響被告及第三人權益，暨維訴訟繫屬登記制
    度、保全程序之分野，限於繫屬中之訴訟以物權關係為訴訟
    標的，且其權利或標的物之取得、設定、喪失或變更，依法
    應登記者，始在適用之列。倘訴訟標的非基於物權關係，或
    其權利或標的物之取得、設定、喪失或變更，非依法應登記
    者，即與前揭規定之要件不符，法院不得裁定許可為訴訟繫
    屬事實之登記。
　㈢又按分割共有物之判決係形成判決，於判決確定時即生分割
    之效力，各共有人不待登記或交付，即取得分得部分之單獨
    所有權（最高法院83年度台上字第1198號判決意旨參照）。
三、經查：
　㈠聲請人主張系爭土地為兩造所共有，其已提起分割共有物訴
    訟，並由本院以110年度營簡字第361號分割共有物事件審理
    中等語，固屬實在。
　㈡惟因共有物分割訴訟係屬形成訴訟性質，一經分割判決確定
    ，即生共有關係終止及各自取得分得部分所有權之效力，無
    待登記即生分割效力（民法第759條規定指於登記前已取得
    不動產物權者，應經登記，始得「處分」，並非指經登記方
    取得不動產物權之情形），與民事訴訟法第254條第5項規定
    「其權利或標的物之取得、設定、喪失或變更，依法應登記
    者」之要件不合。且共有人之一縱於訴訟繫屬時將其權利範
    圍移轉與第三人，惟因系爭土地係按共有人之權利範圍予以
    分割，不論判決分割結果以變價或原物方式（包括部分共有
    人找補之情形）分割為之，均不會損及共有人或第三人之權
    利，難謂符合民事訴訟法第254條第5項規定之立法目的，自
    無裁定許可為訴訟繫屬事實登記之必要，故聲請人就系爭土
    地代位分割訴訟聲請裁定許可為訴訟繫屬事實之登記，於法
    未合，應予駁回。
四、爰裁定如主文所示。
中　　華　　民　　國　　110 　年　　12　　月　　14　　日
  　　　　　　　　柳營簡易庭  法  官  陳郁婷
以上正本證明與原本無異。
如不服本裁定得於收受裁定正本後10日內向本院提出抗告狀，並
繳納抗告費新臺幣1,000元整。
中　　華　　民　　國　　110 　年　　12　　月　　14　　日
                              書記官  謝靜茹